【裁判字號】    97,易,442
【裁判日期】    970820
【裁判案由】    偽造文書等
【裁判全文】
臺灣嘉義地方法院刑事判決               97年度易字第442號
公  訴  人  臺灣嘉義地方法院檢察署檢察官
被      告  丙○○
                    現另案在臺灣嘉義監獄鹿草分監受刑中
            戊○○
                    現另案在臺灣嘉義看守所羈押中
上列被告因偽造文書等案件，經檢察官提起公訴（九十七年度偵
字第一一○四、一一○五號），本院進行簡式審判程序而為判決
如下：
    主  文
丙○○：(一)、意圖為自己不法之所有，而侵占遺失物，處罰金新
臺幣壹萬元，如易服勞役以新臺幣壹仟元折算壹日，減為罰金新
臺幣伍仟元，如易服勞役以新臺幣壹仟元折算壹日；(二)、又變造
駕駛執照，足以生損害於公眾及他人，累犯，處有期徒刑肆月，
減為有期徒刑貳月，扣案之粘貼在丁○○普通小型車駕駛執照上
之丙○○照片壹張沒收；(三)、又收受贓物，累犯，處有期徒刑肆
月，減為有期徒刑貳月；(四)、又共同變造駕駛執照，足以生損害
於公眾及他人，累犯，處有期徒刑柒月，減為有期徒刑參月又拾
伍日，扣案之粘貼在甲○○普通小型車駕駛執照上之戊○○照片
壹張、粘貼在乙○○普通小型車駕駛執照上之丙○○照片壹張均
沒收；(五)、前開有期徒刑部分，應執行有期徒刑柒月。
戊○○共同變造駕駛執照，足以生損害於公眾及他人，處有期徒
刑肆月，如易科罰金以新臺幣壹仟元折算壹日，減為有期徒刑貳
月，如易科罰金以新臺幣壹仟元折算壹日，扣案之粘貼在甲○○
普通小型車駕駛執照上之戊○○照片壹張沒收。
    事  實
一、丙○○前於民國九十二年間因毒品危害防制條例案件，經本
    院九十二年度訴字第四一三號刑事判決判處有期徒刑一年四
    月確定；另於九十三年間因毒品危害防制條例案件，經臺灣
    臺南地方法院九十三年度訴字第六二四號刑事判決分別判處
    有期徒刑七月、三月確定；前開刑罰嗣經定其應執行之刑為
    有期徒刑二年，九十四年十二月二十九日假釋付保護管束，
    九十五年三月三日期滿未據撤銷，以已執行完畢論。詎丙○○仍不知悔改：(一)、九十六年三月中旬某日，在雲林縣斗南
    鎮某媽祖廟附近，拾得丁○○遺失之普通小型車駕駛執照乙
    枚，竟予侵占入己。(二)、丙○○侵占丁○○遺失之普通小型
    車駕駛執照乙枚入己後，即基於變造駕駛執照之犯意，於同
    月中旬某日，在其嘉義縣太保市頂港仔墘三十九之二十一號
    二樓十七室居處內，取下丁○○駕駛執照上之相片，換貼自
    己之照片，變造該駕駛執照得逞，並置放在該居處內，足以
    生損害於丁○○及監理機關管理駕駛人資料之正確性。(三)、
    其明知某真實姓名年籍均不詳成年男子所持有之甲○○之普
    通小型車駕駛執照乙枚、乙○○之普通小型車駕駛執照乙枚
    ，均係來歷不明之贓物，竟基於收受贓物之犯意，於九十六
    年四月初某日，在嘉義縣大林鎮某電動玩具店內，自該不詳
    男子收受該二枚駕駛執照贓物。(四)、丙○○收受甲○○之普
    通小型車駕駛執照乙枚、乙○○之普通小型車駕駛執照乙枚
    後，即基於變造駕駛執照之接續犯意，於九十六年四月初某
    日，在其嘉義縣太保市頂港仔墘三十九之二十一號二樓十七
    室其與戊○○共同居處內，由具有變造甲○○駕駛執照犯意
    聯絡之戊○○提供照片，由丙○○取下甲○○駕駛執照上之
    相片，換貼戊○○之照片，變造該駕駛執照得逞；丙○○於
    前揭時地復取下乙○○駕駛執照上之相片，換貼自己之照片
    ，變造該駕駛執照得逞，丙○○並將所變造之二枚駕駛執照
    置放在該居處內（查無證據得認戊○○業已收受甲○○之駕
    駛執照），足以生損害於甲○○、乙○○及監理機關管理駕
    駛人資料之正確性。(五)、嗣於九十六年十一月二十日上午十
    時二十分許，警方至丙○○、戊○○前開共同居住處搜索，
    當場查獲經變造之丁○○、甲○○、乙○○駕駛執照共三枚
    ，始悉上情。
二、案經嘉義縣警察局移送臺灣嘉義地方法院檢察署檢察官偵查
    起訴。
    理  由
一、本件被告丙○○所涉犯者為刑法第三百三十七條法定刑為「
    銀元五百元以下罰金」之侵占遺失物罪，第二百十二條法定
    刑為「一年以下有期徒刑、拘役或銀元三百元以下罰金」之
    變造特種證書罪，第三百四十九條法定刑為「三年以下有期
    徒刑、拘役或銀元五百元以下罰金」之收受贓物罪；被告戊○○所涉犯者為刑法第二百十二條法定刑為「一年以下有期
    徒刑、拘役或銀元三百元以下罰金」之變造特種證書罪，均
    非死刑、無期徒刑、最輕本刑為三年以上有期徒刑之罪或高
    等法院管轄第一審案件。本院行準備程序中，被告二人就被
    訴事實為有罪之陳述，經告知被告簡式審判程序之旨，並聽
    取檢察官及被告之意見後，本院爰依刑事訴訟法第二百七十
    三條之一第一項裁定進行簡式審判程序。因此，本件簡式審
    判程序之證據調查依刑事訴訟法第二百七十三條之二規定不
    受同法第一百五十九條第一項、第一百六十一條之二、第一
    百六十一條之三、第一百六十三條之一及第一百六十四條至
    第一百七十條規定之限制，此合先敘明。
二、事實欄所記載之犯罪事實有下列證據可資證明：
    (一)、被告丙○○、戊○○之自白。
    (二)、扣案之變造駕駛執照三枚。
    (三)、搜索扣押筆錄、扣押物品目錄表。
    (四)、臺灣嘉義地方法院檢察署刑案資料查註紀錄表、臺灣高
        等法院被告前案紀錄表。
三、核被告丙○○如事實欄(一)部分之所為，係犯刑法第三百三十
    七條之侵占遺失物罪；事實欄(二)部分之所為，係犯第二百十
    二條之變造特種證書罪；事實欄(三)部分之所為，係犯第三百
    四十九條第一項之收受贓物罪；事實欄(四)部分之所為，係犯
    第二百十二條之變造特種證書罪。核被告戊○○如事實欄(四)
    部分之所為，係犯刑法第二百十二條之變造特種證書罪。被
    告丙○○、戊○○就事實欄(四)部分變造甲○○之駕駛執照之
    犯行，有犯意聯絡及行為分擔，均為共同正犯。被告丙○○
    如事實欄(四)之變造特種證書犯行，係於極為緊接時地變造二
    被害人之駕駛執照，依社會通常觀念，各舉動之獨立性極為
    薄弱，應以接續犯論為妥。被告丙○○如事實欄(四)之變造特
    種證書犯行，係以一個接續行為侵害二被害人之法益，屬一
    行為觸犯數罪名之想像競合犯，應從情節較重部分處斷；被
    告丙○○如事實欄(三)之收受贓物犯行，係以一個收受贓物行
    為侵害二被害人法益，亦為一行為觸犯數罪名之想像競合犯
    ，應從情節較重部分處斷。被告丙○○如事實欄(一)之侵占遺
    失物犯行、如事實欄(二)之變造特種證書犯行、如事實欄(三)之
    收受贓物犯行、如事實欄(四)之變造特種證書犯行間，時間地
    點迥然可分，顯係基於個別犯意為之，應予分論併罰。另查
    ，被告丙○○前於九十二年間因毒品危害防制條例案件，經
    本院九十二年度訴字第四一三號刑事判決判處有期徒刑一年
    四月確定；另於九十三年間因毒品危害防制條例案件，經臺
    灣臺南地方法院九十三年度訴字第六二四號刑事判決分別判
    處有期徒刑七月、三月確定；前開刑罰嗣經定其應執行之刑
    為有期徒刑二年，九十四年十二月二十九日假釋付保護管束
    ，九十五年三月三日期滿未據撤銷，以已執行完畢論等情，
    有臺灣嘉義地方法院檢察署刑案資料查註紀錄表、臺灣高等
    法院被告前案紀錄表在卷可參，其受有期徒刑之執行完畢，
    五年以內再犯本件變造特種證書及收受贓物之有期徒刑以上
    之罪，為累犯，所犯變造特種證書及收受贓物部分均應依刑
    法第四十七條第一項規定，加重其刑。
四、本院爰依被告二人之自白（本院卷第三十八頁審判筆錄）及
    前開前案紀錄資料，審酌被告二人因規避司法機關查緝而犯
    罪之犯罪動機及目的；犯罪時未受明確之刺激；以換貼照片
    方式變造駕駛執照之犯罪手段；被告丙○○未婚，無子女，
    之前從事檳榔販賣工作，被告戊○○未婚，有一個小孩，國
    中一年級，現由母親照顧，之前在工廠上班之生活狀況；被
    告丙○○有偽造文書、麻藥、毒品前科，被告戊○○有盜匪
    前科之品行；被告丙○○高商肄業，被告戊○○國中肄業之
    智識程度；偽冒他人身分規避司法機關查緝，行為可議；犯
    罪後尚能坦承犯行之態度等一切情狀，各判處如主文所示之
    刑，被告丙○○侵占遺失物部分定其易服勞役之折算標準，
    被告戊○○部分定其易科罰金之折算標準。被告二人犯罪時
    間均在九十六年四月二十四日以前，所犯又非不予減刑之列
    ，均依中華民國九十六年罪犯減刑條例第二條第一項第三款
    減其刑期及金額二分之一。被告丙○○部分經減刑後，再定
    其應執行之刑。
五、扣案之變造駕駛執照三枚上被告丙○○照片共二張、被告戊○○照片一張，係為被告丙○○或戊○○所有供本件犯罪所
    用之物品，應依刑法第三十八條第一項第二款宣告沒收。扣
    案之變造駕駛執照三枚本身，各為被害人丁○○、甲○○、
    乙○○所有之物品，不另宣告沒收。
據上論斷，應依刑事訴訟法第二百七十三條之一第一項、第二百
九十九條第一項前段，刑法第二十八條、第三百三十七條、第二
百十二條、第三百四十九條第一項、第五十五條、第四十七條第
一項、第五十一條第五款、第四十一條第一項前段、第四十二條
第三項、第三十八條第一項第二款，刑法施行法第一條之一第一
項、第二項前段，中華民國九十六年罪犯減刑條例第二條第一項
第三款、第七條，判決如主文。
本案經檢察官陳慧玲到庭執行職務。
中    華    民    國    97    年    8     月    20    日
                        刑事第五庭  法  官  張道周
上列正本證明與原本無異。
如不服本判決，應於判決送達後十日內向本院提出上訴狀，上訴
書狀依法應敘述具體理由，如未敘述具體理由者，應於上訴期間
屆滿後二十日內補提理由書於本院（均應附繕本）。告訴人或被
害人如對於本判決不服者，應具備理由請求檢察官上訴，其上訴
期間之計算係以檢察官收受判決正本之日期為準。
中    華    民    國    97    年    8     月    20    日
                                    書記官  黃意雯
附記本判決論罪之法條全文
刑法第三百三十七條
意圖為自己或第三人不法之所有，而侵占遺失物、漂流物或其他
離本人所持有之物者，處五百元以下罰金。
刑法第二百十二條
偽造、變造護照、旅券、免許證、特許證及關於品行、能力服務
或其他相類之證書、介紹書，足以生損害於公眾或他人者，處一
年以下有期徒刑、拘役或三百元以下罰金。
刑法第三百四十九條第一項
收受贓物者，處三年以下有期徒刑、拘役或五百元以下罰金。


司法院資訊處製作；財團法人民間司法改革基金會備份。
